臺灣嘉義地方法院民事裁定
110年度監宣字第123號
聲  請  人  王佩琪  

相  對  人  王蔡碧蓮

關  係  人  王美懿  

            王慶茂  

            王躍蓁  

            王秉逸  

上列當事人間請求監護宣告事件，本院裁定如下：
    主  文
宣告王蔡碧蓮（女，民國00年0月00日生，身分證統一編號：Z00
0000000號）為受監護宣告之人。
選定王佩琪（女，民國00年0月0日生，身分證統一編號：Z00000
0000號）為受監護宣告人王蔡碧蓮之監護人。
指定王美懿（女，民國00年0月00日生，身分證統一編號：Z0000
00000號）為會同開具財產清冊之人。
聲請程序費用新臺幣壹仟元由受監護宣告之人王蔡碧蓮負擔。
    理  由
一、聲請意旨略以：聲請人為相對人之女兒，相對人自民國108
    年10月3日起因失智症，致不能為意思表示或受意思表示，
    或不能辨識其意思表示之效果，為此，爰依民法第14條、第
    1110條、第1111條及家事事件法第164條規定，請求裁定相
    對人為受監護宣告之人，並選定聲請人為監護人，暨指定王
    美懿為會同開具財清冊之人等語。
二、按對於因精神障礙或其他心智缺陷，致不能為意思表示或受
    意思表示，或不能辨識其意思表示之效果者，法院得因本人
    、配偶、四親等內之親屬、最近一年有同居事實之其他親屬
    、檢察官、主管機關或社會福利機構之聲請，為監護之宣告
    ；受監護宣告之人應置監護人。法院為監護之宣告時，應依
    職權就配偶、四親等內之親屬、最近一年有同居事實之其他
    親屬、主管機關、社會福利機構或其他適當之人選定一人或
    數人為監護人，並同時指定會同開具財產清冊之人。法院為
    前項選定及指定前，得命主管機關或社會福利機構進行訪視
    ，提出調查報告及建議。監護之聲請人或利害關係人亦得提
    出相關資料或證據，供法院斟酌。法院選定監護人時，應依
    受監護宣告之人之最佳利益，優先考量受監護宣告之人之意
    見，審酌一切情狀，並注意下列事項：㈠受監護宣告之人之
    身心狀態與生活及財產狀況。㈡受監護宣告之人與其配偶、
    子女或其他共同生活之人間之情感狀況。㈢監護人之職業、
    經歷、意見及其與受監護宣告之人之利害關係。㈣法人為監
    護人時，其事業之種類與內容，法人及其代表人與受監護宣
    告之人之利害關係。民法第14條第1項、第1110條、第1111
    條、第1111條之1分別定有明文。
三、經查，聲請人主張之事實，業據提出身心障礙證明、戶籍謄
    本、親屬系統表附卷可稽。嗣經本院囑託戴德森醫療財團法
    人嘉義基督教醫院趙星豪醫師為鑑定結果略以：王員罹患糖
    尿病、高血壓、腎腫瘤等多項慢性疾病，復於106年4月經嘉
    義基督教醫院神經內科診斷為腦中風病血管性失智症，雖持
    續接受治療，但生活功能及記憶力有明顯退化，目前已安置
    於護理之家接受照護。在鑑定時王員意識清醒，對叫喚仍有
    反應，但對問話則完全無法回應，有明顯認知缺損，根據病
    歷紀錄及鑑定時之發現，王員認知功能在多個向度上均有嚴
    重障礙，臨床失智量表測試結果亦顯示王員至少達到極重度
    之失智之程度，對社會事務已完全無法判斷。故王員因其心
    智缺陷，已不能為意思表示及受意思表示，建議為監護宣告
    等情，有精神鑑定報告書在卷可稽。本院審酌上開勘驗結果
    及鑑定意見，認相對人已不能為意思表示或受意思表示，從
    而聲請人聲請對相對人為監護之宣告，為有理由，應予准許
    。
四、本件相對人既受監護之宣告，自應為其選定監護人及指定會
    同開具財產清冊之人。查相對人之最近親屬為其配偶即王慶
    茂、子女即王佩琪、王美懿、王慶茂、王躍蓁、王秉逸等人
    ，王佩琪表示同意擔任相對人之監護人，王美懿亦同意擔任
    相對人會同開具財產清冊之人等情，有戶籍謄本、親屬同意
    書在卷可參，相對人配偶王慶茂雖未簽署親屬同意書，惟經
    本院函請表示意見，王慶茂自110年7月9日收受函文後迄今
    均未表示意見。本院參酌王佩琪、王美懿均為相對人至親及
    其等之意願，認由王佩琪任相對人之監護人，最能符合受監
    護宣告之人之最佳利益，爰選定王佩琪為相對人之監護人，
    並指定王美懿為會同開具財產清冊之人。
五、末按民法第1113條準用同法第1099條、第1099條之1之規定
    ，監護開始時，監護人對於受監護人之財產，應依規定會同
    遺囑指定、當地直轄市、縣（市）政府指派或法院指定之人
    ，於二個月內開具財產清冊，並陳報法院；於前條之財產清
    冊開具完成並陳報法院前，監護人對於受監護人之財產，僅
    得為管理上必要之行為。本件王佩琪既任相對人之監護人，
    其於監護開始時，對於相對人之財產，自應依前揭規定會同
    開具財產清冊之人即王美懿於二個月內開具財產清冊並陳報
    法院，併此敘明。
六、依家事事件法第164條第2項，裁定如主文。
中　　華　　民　　國　　110 　年　　8 　　月　　6 　　日
                  家事法庭    法  官  柯月美           
以上正本係照原本作成。
如對本裁定抗告須於裁定送達後10日內向本院提出抗告狀。
中　　華　　民　　國　　110 　年　　8 　　月　　6 　　日
                              書記官  林玫熹